臺灣臺北地方法院刑事判決　　　　　 93年度訴更(一)字第6號
　　公　訴　人　臺灣臺北地方法院檢察署檢察官
　　被　　　告　甲○○
上列被告因偽造文書等案件，經檢察官提起公訴（92年度偵字第
1033號），本院於民國93年3月25日以92年度訴字第1363號判決
免訴（就被告被訴於91年10月22日下午4時許、同年月24日晚上7
時許、同年月28日晚上7時許，及同年月31日晚上9時許偽造文書
部分），嗣經檢察官提起上訴，經臺灣高等法院於93年6月30日
以93年度上訴字第1199號撤銷原判決，發回本院，本院更為判決
如下：
    主  文
本件免訴。
    理  由
一、公訴意旨略以：被告甲○○曾於民國90年間犯詐欺罪（詐欺
    計程車司機行動電話及計程車資），經本院以90年度簡字第
    894號判處有期徒刑5月確定，甫於91年2月12日執行完畢，
    竟猶不知悔改，另基於偽造文書之概括犯意，於91年10月22
    日下午4時許、同年月24日晚上7時許、同年月28日晚上7時
    許，及同年月31日晚上9時許，前往位於臺北市○○○路36
    號之全揚通訊社，佯稱係涂尚文，將其前自計程車司機處詐
    得之行動電話共計5支（詐欺部分業經判決確定），陸續販
    賣予不知情之乙○○，並連續在販賣切結書上偽簽「涂尚文
    」之姓名，而偽造切結書私文書，足以生損害於涂尚文及乙
    ○○，因認被告甲○○涉犯刑法偽造文書罪嫌。
二、按案件曾經判決確定者，應諭知免訴之判決，刑事訴訟法第
    302條第1款定有明文；又上開規定，乃以同一案件，已經法
    院為實體上之確定判決，該被告應否受刑事制裁，即因前次
    判決而確定，依一事不再理原則，不能更為其他有罪或無罪
    之實體上裁判，且該項原則，關於實質上一罪或裁判上一罪
    ，均有其適用（最高法院22年上字第2514號、47年臺非字第
    42號、49年臺非字第20號、50年臺非字第108號、60年臺非
    字第77號判例意旨參照）。
三、訊據被告甲○○固坦承於前揭詐欺犯罪執行完畢出監後，另
    行起意，將其於入監前詐得之行動電話，連續冒用「涂尚文
    」名義，行使偽造切結書私文書，出售電話予全揚通訊社之
    本件偽造文書犯行不諱（見本院93年3月9日、94年4月28日
    審理筆錄），惟辯稱：伊在士林有件偽造文書案件已經不起
    訴處分，那件的手法跟本件是一模一樣的等語。經查：
(一)、被告前於91年11月8日竊取周美嬌所有之黑色皮包1個，經臺
    灣士林地方法院於92年1月20日以92年度士簡字第65號刑事
    簡易判決判處拘役50日，該判決書於92年3月5日送達檢察官
    及被告，因當事人皆未提起上訴而告確定；又涉嫌基於意圖
    為自己不法所有之概括犯意，連續於92年2月21日晚上8時許
    ，在臺北市○○○路36之89號之某無市招通訊行，竊取許家
    源所有之行動電話1支，及於同年月27日下午4時許，在臺北
    市○○路145號中興醫院院址處，竊取SOBARI INAH RASINAH
    所有之行動電話1支，而於同日下午6時許，持其竊得之該行
    動電話1支，前往位於臺北市○○○路36之89號之某無市招
    通訊行，以涂尚文之名義，偽造「涂尚文」之署名，填具手
    機資源回收契約書私文書，變賣該行動電話予通訊行，得款
    1,300元，經告訴人許家源訴由臺北市政府警察局萬華分局
    報告臺灣士林地方法院檢察署檢察官偵查，嗣經該署檢察官
    於本件起訴後之93年5月11日，以被告該涉嫌於92年2月21日
    、同年月27日之竊盜犯行部分，與前述經臺灣士林地方法院
    92年度士簡字第65號判決確定之91年11月8日之竊盜犯行，
    犯罪時間相近，犯罪手法相似，顯係基於概括犯意連續竊盜
    ，因認被告該92年2月21日、同年月27日之連續竊盜及行使
    偽造私文書犯行（兩罪為牽連犯之裁判上一罪關係），皆為
    被告上述於91年11月8日竊盜案件之臺灣士林地方法院刑事
    簡易確定判決效力所及，不得再行追訴，而依刑事訴訟法第
    252條第1款為不起訴處分確定等情，有臺灣士林地方法院92
    年度士簡字第65號刑事簡易判決、送達證書、臺灣士林地方
    法院檢察署93年度偵緝字第313號不起訴處分書等件（見本
    院92年度訴字第1363號卷第179至180、200至202頁）附卷可
    稽，並經本院依職權調取臺灣士林地方法院檢察署93年度偵
    緝字第313號案件全案卷宗（含該署92年度偵緝字第535號、
    92年度偵字第2683號卷）查核綦詳；
(二)、次查本件被告被訴於91年10月22日下午4時許、同年月24日
    晚上7時許、同年月28日晚上7時許及同年月31日晚上9時許
    ，連續冒用「涂尚文」名義，行使偽造切結書私文書而出售
    行動電話之犯行，與被告上述於92年2月27日竊取SOBARI
    INAH RASINAH所有之行動電話1支後冒用「涂尚文」名義，
    行使偽造手機資源回收契約書而出售該行動電話之犯行（即
    臺灣士林地方法院檢察署93年度偵緝字第313號案件部分）
    ，犯罪時間相近，犯罪手法相同，均係冒用「涂尚文」之名
    義，行使偽造私文書而出售行動電話，被告顯係基於概括犯
    意而連續為本案連續冒用涂尚文名義出售行動電話5支之偽
    造文書犯行，及臺灣士林地方法院檢察署93年度偵緝字第
    313號案件冒用涂尚文名義出售行動電話1支之偽造文書犯行
    ；又上述臺灣士林地方法院檢察署93年度偵緝字第313號案
    件（含裁判上一罪之連續竊盜及偽造文書犯行），均為臺灣
    士林地方法院92年度士簡字第65號刑事簡易確定判決之效力
    所及，而於本件起訴後，業經檢察官依刑事訴訟法第252條
    第1款規定為不起訴處分確定等情，已如前述，則本件被告
    被訴於91年10月22日下午4時許、同年月24日晚上7時許、同
    年月28日晚上7時許及同年月31日晚上9時許，連續冒用涂尚
    文名義，行使偽造切結書私文書而出售行動電話之偽造文書
    犯行，自亦應為臺灣士林地方法院92年度士簡字第65號刑事
    簡易確定判決之效力所及而曾經判決確定；檢察官於審理中
    陳稱前述經臺灣士林地方法院92年度士簡字第65號刑事簡易
    判決確定之案件為竊盜案件，而本件被告被訴案件為偽造文
    書案件，無為既判力所及之情形，未慮及判決確定後之一事
    不再理原則，於實質上一罪或裁判上一罪均有其適用，檢察
    官上開主張尚有誤會，併為敘明；
(三)、另查本件檢察官提起公訴之92年度偵字第1033號案件，被告
    除被訴涉嫌於91年10月22日下午4時許、同年月24日晚上7時
    許、同年月28日晚上7時許及同年月31日晚上9時許，連續冒
    用「涂尚文」名義，行使偽造切結書私文書而出售行動電話
    之犯行外，亦被訴涉嫌於91年8月22日21時30分許，詐欺計
    程車司機藍威鍾之行動電話1支及計程車資200元，及於91年
    11月1日19時30分許，詐欺計程車司機朱瑞鴻之行動電話1支
    未遂及計程車資450元既遂，惟被告該等被訴於91年8月22日
    、91年11月1日之詐欺犯行，業經本院、臺灣高等法院判決
    （不另為無罪諭知、有罪）確定，而經臺灣高等法院僅就本
    件被告被訴於91年10月22日下午4時許、同年月24日晚上7時
    許、同年月28日晚上7時許及同年月31日晚上9時許之偽造文
    書犯行，發回本院，且檢察官起訴時就此部分偽造文書犯行
    ，認與前開經判決確定部分之詐欺犯行，為數罪關係，是本
    院自應就本件被告被訴於91年10月22日下午4時許、同年月
    24日晚上7時許、同年月28日晚上7時許及同年月31日晚上9
    時許之偽造文書犯行，依上開規定及判例意旨，為免訴判決
    之諭知。
四、據上論斷，應依刑事訴訟法第302條第2款，判決如主文。
本案經檢察官劉承武到庭執行職務
中　　華　　民　　國　　94　　年　　5 　  月     11   日
                  刑事第八庭審判長法  官  陳  德  民
                                  法  官  陳  芃  宇
                                  法  官  孫  曉  青
上正本證明與原本無異。
如不服本判決應於送達後10日內向本院提出上訴狀。
中　　華　　民　　國　　94　　年　　5 　  月     11   日
                                  書記官  郭  錦  賢
